臺灣宜蘭地方法院交通事件裁定　　　　　94年度交聲字第23號
移送　機關　交通部公路總局台北區監理所宜蘭監理站
異　議　人　甲○○
上列受處分人因違反道路交通管理處罰條例案件，對於交通部公
路總局台北區監理所宜蘭監理站民國93年12月16日所為之宜監字
第裁43─Q00000000 號裁決聲明異議，本院裁定如下：
    主  文
異議駁回。
    理  由
一、原處分意旨略以：異議人即受處分人甲○○於民國93年8 月
    5 日18時35分，駕駛車牌號碼PPL ─230 號重機車，行經宜
    蘭縣宜蘭市○○路附近，轉彎未使用方向燈，經宜蘭縣警察
    局宜蘭分局以宜警交字第Q00000000 號製單舉發，交通部公
    路總局台北區監理所宜蘭監理站（下稱宜蘭監理站）遂依道
    路交通管理處罰條例第48條第1 款、第63條第1 項第1 款規
    定，裁處受處分人罰鍰新臺幣1 千8 百元，並記違規點數1
    點。
二、異議意旨略以：被開單告發當時，舉發員警係以異議人闖紅
    燈為由，攔下異議人並開立舉發單，並未告知將開單舉發異
    議人轉彎未使用方向燈之行為，更未將轉彎未使用方向燈之
    舉發單交予異議人收受，實則異議人當時並未有轉彎未使用
    方向燈之行為，舉發及裁決機關均未能提出異議人違規之證
    據，且由裁決機關先後以不同之舉發機關，分別對於異議人
    之闖紅燈（裁決字號：宜監字第裁43—Q00000000 號）、轉
    彎未使用方向燈（裁決字號：宜監字第裁43─Q00000000 號
    ）為裁罰，更可證明舉發員警係捏造轉彎未使用方向燈之事
    實而為舉發。此外，本件裁決機關於裁決前並未通知異議人
    ，未給予異議人陳述之機會，其裁決程序亦屬違法。因此，
    本件關於轉彎未使用方向燈之舉發及裁決均不合法，為此，
    聲明異議，請求撤銷原處分。
三、按汽車駕駛人轉彎時，未使用方向燈者，處銀元2 百元以上
    6 百元以下（即新臺幣6 百元以上1 千8 百元以下）罰鍰，
    並記違規點數1 點，道路交通管理處罰條例第48條第1 款、
    第63條第1 項第1 款定有明文。又行為人有道路交通管理處
    罰條例之情形者，應填製舉發違反道路交通管理事件通知單
    ，當場舉發且被查獲之行為人為受處分人時，應將該通知單
    填記後交付該行為人簽名或蓋章收受之，拒絕簽章者，並記
    明其事由，視為已收受，違反道路交通管理事件統一裁罰基
    準及處理細則第11條第1 項第1 款亦有明定。經查：
（一）證人即開立本件舉發違反道路交通管事件通知單之警員林
      瑞琦已到庭結證「93年8 月5 日18時35分許，我跟林清煌
      警員在宜蘭市○○路及舊城南路口執行交通稽查任務時，
      發現異議人騎機車未使用轉彎方向燈，且於泰山路號誌燈
      為紅燈時，即從泰山路右轉舊城南路，我就將異議人的車
      輛攔下來，我告訴異議人違規內容為轉彎未使用方向燈及
      闖紅燈，並填具舉發單2 張，異議人當時有意見，我就告
      知異議人舉發單請你簽收，但是你有權決定是否簽收，異
      議人表示不簽名，也不收受，我就將2 張舉發單交給宜蘭
      分局交通組處理。」等情綦詳。
（二）其次，證人即當日另位執勤員警林清煌所為「本件舉發通
      知單是林瑞琦所開立，當天我是與他一起執行交通稽查勤
      務，但因為時間已久，我已經不記得到底異議人有無舉發
      通知單上面的違規情形，且因我們都是攔車分別製單的，
      他開他的舉發單，我開我的舉發單，所以我不知道當天總
      共開了幾張舉發單給異議人。」之證詞，並不足以證明證
      人林瑞琦前揭證詞為不實。又證人即異議人之女游羽棠（
      82年10月8 日生，未滿12歲）雖到庭證稱「媽媽被警察攔
      下來，警察說媽媽闖紅燈，警察就開立1 張舉發單，從頭
      到尾警察都沒有講到『未使用方向燈』的事情。當天媽媽
      並無轉彎未使用方燈之行為，因為我坐在機車後座，我坐
      斜斜的，所以我有看到媽媽使用方向燈，且有聽到方向燈
      的聲音，所以我知道她有使用方向燈。」云云，然證人游
      羽棠年僅11歲，又與異議人為母女至親關係，其記憶或陳
      述容有因他人影響而產生誤認、曲解、誇大、迴護及失真
      之虞。而衡諸一般生活經驗，機車後座乘客因受前座駕駛
      身體阻擋（尤其是後座乘客之身高較前座駕駛矮之情形）
      ，殊難想像後座乘客會『看見』駕駛是否有使用方向燈，
      惟證人游羽棠竟稱「我坐在機車後座，坐斜斜的，所以有
      看到媽媽使用方向燈。」，顯然其所述與常情不合，由此
      益徵證人游羽棠所為之證詞，確有誇大、失真之情形，尚
      難遽予採認為真實，更無從依其證言，即認定證人林瑞琦
      前揭證詞為虛假。另證人林瑞琦雖就異議人同時、地之2
      違規行為，分別開立2 張舉發單，而與違反道路交通管理
      事件統一裁罰基準及處理細則第13條所規定「二以上違反
      道路交通管理行為，應於通知單之『違規事實』欄分別填
      記。」之作業程序稍有不合，然由此一作業程序上之瑕疵
      ，並無法推得證人林瑞琦所為之舉發行為及前揭證詞，均
      屬捏造事實之結論。至於宜蘭監理站對於異議人轉彎未使
      用方向燈、闖紅燈行為所製作之2 件裁決書上，雖記載舉
      發單位為宜蘭分局、宜蘭縣警察局，然證人林瑞琦於其所
      製作之宜警交字第Q00000000 號舉發單（轉彎未使用方向
      燈）、第Q00000000 號舉發單（闖紅燈）上，均係蓋用「
      宜蘭縣警察局宜蘭分局民族派出所」印文之事實，有該2
      舉發單在卷可稽，顯然無從因宜蘭監理站於製作裁決書之
      作業程序中，將舉發單位為不同之記載，即謂證人林瑞琦
      所為之舉發行為及前揭證詞均屬虛假捏造。
（三）再者，依卷附之2 張舉發違反道路交通管理事件通知單上
      所記載之編號及違規事實內容，可知證人林瑞琦係先就異
      議人轉彎未使用方向燈之行為開立宜警交字第Q00000000
      號舉發單，再就異議人闖紅燈之行為開立宜警交字第Q000
      00000 號舉發單，則證人林瑞琦所稱「伊有告訴異議人2
      項違規事實，開立2 張舉發單」乙節，已非全然無據。又
      證人林瑞琦雖係本件原處分機關認定異議人有前揭違規行
      為之舉發員警，然因異議人並無法舉出或請本院調查其他
      任何對其有利之證據資料，以使本院對證人林瑞琦所供述
      之異議人違規事實產生任何合理之懷疑，且於本件卷存證
      據資料內，亦無任何積極證據足以證明證人林瑞琦上開供
      述係屬虛偽，更無足以令人顯信其供述為不可採之品性證
      據或前科證據存在，且衡諸證人林瑞琦與異議人素不相識
      ，並無宿怨，亦無仇隙，其顯無自陷於偽證罪之追訴而構
      詞誣賴異議人之理，故自不得以證人林瑞琦為本件開單告
      發員警，即全盤抹煞其在訴訟上之證人資格或其證詞之真
      實性。換言之，證人林瑞琦所為之前揭證詞，應堪信為真
      實，異議人空言否認證人林瑞琦證詞之真實性，辯稱「舉
      發員警並未告知將開單舉發伊轉彎未使用方向燈之行為，
      伊並未有轉彎未使用方向燈之行為，且由裁決機關先後以
      不同舉發機關分別對於異議人之闖紅燈、轉彎未使用方向
      燈為裁罰，更可證明舉發員警係捏造事實舉發。」云云，
      均不足採。
（四）此外，交通警察製單舉發違反道路交通管理處罰條例所列
      之違規行為，本質上為行政處分，係公務員基於職務上之
      權力，依法就特定具體事件所為之具公法上效果之單方面
      行政行為，基於公務員為公法上行為具有公信力之原則，
      該行政行為當可被推定為真正，其據以依法處分之事實認
      定亦為正確無誤。而本此公信原則，立法者更於道路交通
      管理處罰條例第92條第3 項為授權之規定，授權交通部、
      內政部制定違反道路交通管理事件統一裁罰基準及處理細
      則，俾使執勤員警得當機處分以達維護交通秩序、安全之
      行政目的。更何況，交通違規行為通常於瞬間發生並結束
      ，若要求執勤員警所有的舉發行政行為均需預留照相、錄
      音、錄影或其他證據以證其實，則國家維護交通秩序、安
      全之行政措施勢必窒礙難行，故刑事訴訟法就犯罪證據有
      關之規定中，與屬行政秩序罰之交通違規裁罰本質不合之
      部分，於道路交通案件處理程序內，自不在準用之列。從
      而，異議人既未就舉發員警之舉發有誤提出相關證據以供
      調查，本院經查亦無任何證據足資證明舉發員警有捏造事
      實違法取締之情事，則舉發員警本其維護交通秩序、安全
      職責所為之本件舉發，自應受到合法、正確之推定，異議
      人空言辯稱「伊並未有轉彎未使用方向燈之違規行為，舉
      發及裁決機關均未能提出伊違規之證據。」云云，諉無足
      取。
（五）從而，揆諸前述（一）至（四）之說明，異議人於舉發之
      時間，駕駛PPL ─230 號重機車，行經宜蘭縣宜蘭市○○
      路、舊城南路口時，轉彎未使用方向燈，即自泰山路轉向
      舊城南路行駛之違規事實，已堪認定。
（六）又異議人拒絕在舉發員警所開立轉彎未使用方向燈之宜警
      交字第Q00000000 號舉發單簽名，且拒絕收受該舉發單，
      舉發員警遂在舉發單上記載「拒簽」字樣等事實，業據證
      人林瑞琦證述明確，並有該舉發通知單1 件在卷可稽，則
      依前述違反道路交通管理事件統一裁罰基準及處理細則第
      11條第1 項第1 款之規定，應視為異議人已收受上開舉發
      通知單。另道路交通管理處法條例第8 條雖規定「處罰機
      關為裁決處罰前，應給予違規行為人陳述之機會」等情，
      然同條例第9 條亦已為「本條例所定罰鍰之處罰，行為人
      接獲違反道路交通管理事件通知單後，不服舉發事實者，
      應於15日內，向處罰機關陳述意見。其不依通知所定期限
      前往指定處所聽候裁決，且未依規定期限繳納罰鍰結案或
      向處罰機關陳述意見者，處罰機關得逕行裁決之。」之規
      定，顯見違規行為人必須自行前往裁決（即處罰）機關為
      陳述，而非裁決機關有另行通知異議人陳述意見之義務。
      本件情形，異議人已於遭舉發當日即知悉警員開單舉發其
      「轉彎未使用方向燈」之違規行為，且因異議人拒絕簽收
      舉發通知單，而依法視為其已收受舉發通知單等事實，業
      經認定在前。而於被告遭開單舉發後，至宜蘭監理站為本
      件裁決之前，在公務員上班期間內，宜蘭監理站均受理民
      眾辦理相關之監理、裁罰等業務，異議人均得自行到站陳
      述意見，顯然宜蘭監理站已給予異議人陳述意見之機會，
      其裁決作業程序並無不當，係因異議人未自行到站陳述意
      見，方造成於裁決前未及向宜蘭監理站為陳述之情形。因
      此，異議人辯稱「伊未曾收受轉彎未使用方向燈之舉發單
      ，且裁決機關於裁決前並未通知伊，未給予伊陳述之機會
      ，本件裁決程序違法。」云云，諉無足取。
四、綜上所述，原處分機關所為之本件裁決，核與前舉道路交通
    管理處罰條例第48條第1 款、第63條第1 項第1 款之規定相
    符，並無違法或不當之處，故異議人以首揭情詞，對於上開
    裁決提起異議，並無理由，應予駁回。
五、據上論斷，依道路交通案件處理辦法第19條，裁定如主文。
中　　華　　民　　國　　94　　年　　3 　　月　　24　　日
                  臺灣宜蘭地方法院交通法庭
                      法  官  劉  家  祥
以上正本證明與原本無異。
如不服本裁定，應於裁定送達後5 日內，向本院提出抗告狀（應
附繕本）。
                      書記官  邱  淑  秋
中　　華　　民　　國　　94　　年　　3 　　月　　28　　日
